【裁判字號】    89,訴,15
【裁判日期】    901116
【裁判案由】    偽造有價證券等
【裁判全文】
臺灣桃園地方法院刑事判決                            八十九年度訴字第一五號
    公  訴  人  臺灣桃園地方法院檢察署檢察官
    被      告  乙○○
    指定辯護人  本院公設辯護人丙○○
右列被告因偽造有價證券等案件，經檢察官提起公訴（八十八年度偵字第一六六九九
號），本院判決如左：
    主  文
乙○○連續意圖供行使之用，而偽造有價證券，累犯，處有期徒刑年肆月。
扣案之新竹國際商業銀行瑞豐分行支票存根簿本、未扣案之偽造「支票存款開戶申
請書」上偽造「丁○○」署押貳枚、偽造「支票存款約定書」上偽造「丁○○」署押
貳枚、偽造「支票存款印鑑卡」上偽造「丁○○」署押貳枚、及如附表所示票號（附
表作廢部分及未提出交換部分票號之支票除外）支票共壹佰拾張，均沒收。
    事  實
一、乙○○前於民國八十二年間因詐欺罪，經本院判處有期徒刑六月確定，於八十四
    年九月九日縮刑假釋期滿，以已執行論，猶不知悔改。於八十八年一月間，經丁○○同意以馮女名義，在桃園縣八德市○○路一０四四號設立「詠欣房屋仲介開
    發有限公司」（下稱詠欣房屋仲介公司），丁○○並與乙○○至富邦商業銀行八
    德分行（下稱富邦銀行八德分行），以丁○○名義開立活期儲蓄存款帳戶供詠欣
    房屋仲介公司營業使用，馮女並將身分證影本及印章交由乙○○保管，惟丁○○
    表示不得再以其名義申請開立支票存款帳戶開立支票使用，詎乙○○仍基於行使
    偽造私文書之概括犯意，於八十八年三月三日及同年月十九日，未經丁○○同意
    ，擅自以詠欣房屋仲介公司負責人丁○○名義，向新竹國際商業銀行瑞豐分行（
    下稱新竹商銀瑞豐分行）申請開立戶名為「詠欣房屋仲介公司丁○○」之支票存
    款帳戶，連續盜用前開保管之丁○○所有之印章，並分別在「支票存款開戶申請
    書」上偽造「丁○○」署名二枚、在「支票存款約定書」上偽造「丁○○」署名
    二枚、及在「支票存款印鑑卡」上偽造「丁○○」署名二枚，再交由不知情之新
    竹商銀瑞豐分行行員辦理而行使之。迨乙○○向新竹商銀瑞豐分行領取帳號00
    0000000號戶名為丁○○之支票簿三本後，復基於意圖供行使之用之概括
    犯意，自同年三月間領用支票時起至同年九月間止，連續盜用保管中之前述丁○○印章，蓋用於前述支票上，而偽造丁○○名義之如附表所示之詠欣房屋仲介公
    司丁○○名義之支票共一百十三張（詳如附表所計），進而持以行使。迨於同年
    九月間，因乙○○所簽發之前開支票中，幾經轉手適為丁○○持有，丁○○始查
    悉上情。
二、案經被害人丁○○訴請臺灣桃園地方法院檢察署檢察官偵查起訴。
    理  由
一、訊據被告乙○○坦承有以詠欣房屋仲介公司負責人丁○○名義，向新竹商銀瑞豐
    分行申請開立支票存款帳戶，並以丁○○名義連續開立如附表所示之支票，供公
    司營業使用之事實，惟矢口否認有何行使偽造私文書及偽造有價證券之犯行，辯
    稱：當初丁○○與伊至富邦銀行八德分行開立活期儲蓄存款帳戶時，即同時開立
    支票存款帳戶，但未領到支票，後來因新竹商銀瑞豐分行與伊公司很近，該銀行
    營業員甲○○便帶一位小姐到伊公司，要伊前往他們公司開立支票存款帳戶比較
    方便，伊告訴該營業員伊不是名義負責人，但負責實際經營，也有保管所有證件
    ，該營業員即要伊先將證件交付開戶，再另定期日由丁○○追認補簽名即可，伊
    便先在公司內完成辦理開戶事項，事後並沒有告訴丁○○，丁○○沒有去銀行補
    簽名，銀行也讓伊領三本支票，至支票用完了伊均未通知丁○○出面補簽名，當
    初丁○○沒有明講不能開立甲存帳戶，伊想既然已同意用馮女名義開公司，應可
    用馮女名義開立支票存款帳戶云云。經查右揭事實，業據被害人丁○○於偵審中
    指訴詳確，並經證人甲○○於本院審理時結證稱：「（當初被告有無說明負責人
    不是她？）當時沒有確認身分證是否負責人，被告也沒有告訴我她不是負責人，
    以為她是實際負責人，才讓她開戶，她拿丁○○之身分證影本以為她就是丁○○
    ，沒有說請被告先開戶，事後請負責人丁○○補簽名」等語屬實。再觀之被告於
    偵查中供承：「．．公司成立之前告訴人與我一起到富邦銀行開戶，後來轉帳至
    竹企八德分行（即嗣後改制之瑞豐分行），但我沒通知告訴人」、「（瑞豐分行
    的票是你開的？）是的，告訴人沒去，銀行承辦人甲○○說他會來我店，並要我
    約告訴人來店補簽，結果承辦人沒來」等語；於審理中復坦認：「（從開立甲存
    帳戶領用支票至用完三本支票期間是否有告知並會同丁○○？）沒有。」、「當
    初丁○○同意以她名義開公司，並未提到甲存乙存之類的事，所以我想既然她同
    意開公司，應同意以她名義開立支票存款帳戶」、「（當初徵求用丁○○名義開
    公司時，是否有告知丁○○應同意開立甲存帳戶？）沒有，我僅告訴她要用信用
    良好的人開戶頭，並未說明甲存或乙存」等語，均核與及告訴人丁○○於偵查中
    指稱：「期間我常去店裡，但被告沒提及此事（開立支票存款帳戶事）」、於審
    理時證述：「同意被告開詠欣房屋公司，但沒有同意她開甲存帳戶，我有向她明
    說不得用我名義開票使用」、「我並未同意她用我的名義開立支票存款帳戶，後
    來被告在新竹中小企業瑞豐分行開立活儲及支票存款帳戶，我都不知情，事後我
    去查才發現此事」等語相符。被告雖辯以當初告訴人丁○○有與伊至富邦銀行八
    德分行同時開立活期儲蓄存款帳戶及支票存款帳戶使用云云，惟經本院函詢富邦
    行銀行八德分行結果，據函覆稱：「查戶名為丁○○於本分行未開立支票存款帳
    戶」一節，亦有該分行八十九年九月七日富銀德字第一五五號函乙紙在卷可憑，
    亦核與告訴人丁○○於審理時指稱：「我當時只有填立活期儲蓄存款申請書，並
    未填寫支票存款帳戶請書」等語一致，益徵告訴人之指訴為真，堪信為實，此外
    復有新竹國際商業銀行瑞豐分行九十年七月十三日竹商銀瑞豐字第一二三之一號
    函暨函附系爭支票存摺支付臨時對帳單列印表五紙及支票影本共一百十張及扣案
    之前述新竹商銀瑞豐分行支票存根簿三本在卷可稽，堪認告訴人丁○○事前並未
    同意被告可以其名義向銀行開立支票存款帳戶領用系爭支票使用，被告事後亦未
    另行徵詢丁○○之同意即擅自以馮女名義開立支票存款帳戶，並以馮女名義簽發
    支票使用，迄至被告將所領用之三本支票簿用罄之際，均未告知丁○○等情屬實
    ，被告前開各辯，顯屬避就之詞，均不足採信，事證明確，被告犯行已堪認定，
    應依法論科。
二、核被告乙○○所為，係犯刑法第二百十六條、第二百十條之行使偽造私文書罪、
    同法第二百零一條第一項意圖供行使之用而偽造有價證券罪（公訴人漏引刑法第
    二百十六條之罪，附此敘明）。被告偽造丁○○署名及盜用丁○○印章之行為，
    為偽造私文書及偽造有價證券之階段行為，均不另論罪。又其偽造私文書之低度
    行為為高度之行使行為所吸收，及行使偽造有價證券之低度行為，為偽造有價證
    券之高度行為所吸收，亦均不另論罪。被告多次行使偽造私文書及意圖供行使之
    用而偽造有價證券之行為，均時間緊接，方法相同，復觸犯構成要件相同之罪名
    ，顯係基於概括犯意所為，均應依連續犯規定論以一罪，並依法加重其刑。另被
    告連續行使偽造私文書之目的，既在於連續偽造有價證券後圖以持之向他人行使
    ，是所犯上開二罪，有手段目的之牽連關係，應從一重之連續意圖供行使之用而
    偽造有價證券罪處斷。又被告偽造丁○○名義所簽發之支票中，其中票號ＡＡ0
    000000及ＡＡ0000000號二紙支票，亦據被告簽發使用並由持票人
    提出銀行交換一節，有前述新竹商銀瑞豐提出之存摺支存臨時對帳單列印表第四
    頁及支票影本乙紙在卷可稽，公訴人認前開二紙支票為經被告作廢之支票尚有誤
    解，附此敘明。查被告乙○○前於八十二年間因詐欺罪，經本院判處有期徒刑六
    月確定，於八十四年九月九日縮刑假釋期滿，以已執行論，有卷附台灣高等法院
    被告全國前案紀錄表可按，其受有期徒刑之執行完畢後，五年以內再犯有期徒刑
    以上之罪，為累犯，依法遞加重其刑。爰審酌被告犯罪之動機、目的、手段、品
    行、智識程度、所生危害並犯後態度等一切情狀，量處如主文所示之刑，以資懲
    儆。
三、至扣案之新竹國際商業銀行瑞豐分行支票存根簿三本，為被告供犯罪所用之物且
    為被告收執所有，業據被告供明在卷，應依刑法第三十八條第一項第二款規定宣
    告沒收。又偽造之「支票存款約定書」、「支票存款開戶申請書」、「支票存款
    印鑑卡」，於被告提出於新竹商銀瑞豐分行行員時，已屬該銀行所有，自不得宣
    告沒收，僅就其上偽造之「丁○○」署押共六枚，依刑法第二百十九條規定，宣
    告沒收。又如附表所示票號之支票（作廢部分及未提出交換部分票號之支票共三
    十七張除外）共一百十三張，均係被告偽造之有價證券，雖未扣案，然並無證據
    證明業已滅失，依刑法第二百零五條規定，不問屬於被告與否，均併宣告沒收之
    。
四、公訴意旨另指被告偽造丁○○名義簽發如附表所示「未提出交換部分」共計十九
    張票號之支票部分，亦涉有刑法第二百零一條第一項意圖供行使之用而偽造有價
    證券罪嫌。然查如附表「未提出交換部分」所示十九張票號之支票，並未見有持
    票人持往銀行交換兌現等情，有新竹國際商業銀行瑞豐分行九十年七月十三日竹
    商銀瑞豐字第一二三之一號函暨函附之新竹國際商業銀行存摺支存臨時對帳單列
    印表共五紙暨支票影本共一百十張在卷可供核對，再參諸被告於本院審理時供稱
    ：「（對領取三本支票簿是否全部用罄？）有作廢二十張，另有空白支票數張繳
    回銀行。扣除作廢及繳回之支票餘均是我開立」等語（詳本院九十年十一月十六
    日審判筆錄），由是可見前述十九張支票或如被告所供未簽發使用而繳回銀行，
    或已簽發使用惟未經持票人持往銀行交換兌現，原因不一而足，惟上述支票既無
    法證明確經被告偽造丁○○名義簽發使用抑或已簽發使用然未提出銀行交換，縱
    令該等支票亦係經被告冒用丁○○名義而領取使用之支票，惟仍難令其負刑法偽
    造有價證券之罪責，從而被告此部分之犯行應屬不能證明，惟公訴意旨認此部分
    與前開認定有罪之意圖供行使之用而偽造有價證券罪間，有連續犯之裁判上一罪
    關係，爰不另為無罪之諭知。
據上論斷，應依刑事訴訟法第二百九十九條第一項前段，刑法第五十六條、第二百零
一條第一項、第二百十六條、第二百十條、第五十五條、第三十八條第一項第二款、
第二百零五條、第二百十九條，罰金罰鍰提高標準條例第一條前段，判決如主文。
本案經檢察官魏雯祈到庭執行職務。
中      華      民      國      九十      年    十一    月      十六    日
                                臺灣桃園地方法院刑事第三庭
                                    法  官  林惠霞
右正本證明與原本無異。
如不服本判決，應於判決送達後十日內向本院提出上訴狀( 應附繕本 )，上訴於
臺灣高等法院。
                                    書記官   吳仁心
中        華        民        國     九十   年   十一   月    二十二    日
附表：
┌──┬───────────┬──────────┬──────────┐
│編號│        票號          │     作廢部分       │    未提出交換部分  │
├──┼───────────┼──────────┼──────────┤
│ １ │ AA0000000~AA0000000  │AA0000000、AA0000000│AA0000000、AA0000000│
│    │                      │AA0000000、AA0000000│AA0000000、AA0000000│
│    │                      │AA0000000、AA0000000│AA0000000、AA0000000│
│    │                      │AA0000000、AA0000000│AA0000000、AA0000000│
│    │                      │AA0000000、AA0000000│                    │
├──┼───────────┼──────────┼──────────┤
│ ２ │  AA0000000~AA0000000 │AA0000000、AA0000000│AA0000000、AA0000000│
│ │                      │                    │AA0000000、AA0000000│
│    │                      │                    │AA0000000、AA0000000│
│    │                      │                    │AA0000000、AA0000000│
├──┼───────────┼──────────┼──────────┤
│ ３ │  AA0000000~AA0000000 │AA0000000、AA0000000│AA0000000、AA0000000│
│    │                      │AA0000000、AA0000000│AA0000000           │
│    │                      │AA0000000、AA0000000│                    │
├──┼───────────┴──────────┴──────────┤
│ 備 │被告共領用一百五十張支票使用，其中作廢部分共計十八張，另有十九張支│
│    │票未提出交換（詳如理由欄四所述），是共計被告簽發使用之支票為一百十│
│ 註 │三張。
└──┴─────────────────────────────────┘
刑法第二百零一條
意圖供行使之用，而偽造、變造公債票，公司股票或其他有價證券者，處三年以上十
年以下有期徒刑，得併三千元以下罰金。
刑法第二百十六條
行使第二百十條至第二百十五條之文書者，依偽造、變造文書或登載不實事項或使登
載不實事項之規定處斷。
刑法第二百十條
偽造、變造私文書，足以生損害於公眾或他人者，處五年以下有期徒刑。
刑法第二百零五條
偽造、變造之有價證券、郵票或印花稅票及前條之器械、原料，不問屬於犯人與否，
沒收之。
刑法第二百十九條
偽造之印章、印文或署押，不問屬於犯人與否，沒收之。


司法院資訊處製作；財團法人民間司法改革基金會備份。
